【裁判字號】    99,訴緝,39
【裁判日期】    990630
【裁判案由】    違反毒品危害防制條例
【裁判全文】
臺灣屏東地方法院刑事判決              99年度訴緝字第39號
公  訴  人  臺灣屏東地方法院檢察署檢察官
被      告  甲○○
上列被告因違反毒品危害防制條例案件，經檢察官提起公訴（98
年度毒偵字第1612號），被告於準備程序就被訴事實為有罪之陳
述，本院合議庭裁定由受命法官獨任進行簡式審判程序，並予判
決如下：
    主  文
甲○○施用第一級毒品，處有期徒刑伍月，如易科罰金，以新臺
幣壹仟元折算壹日；又施用第二級毒品，處有期徒刑貳月，如易
科罰金，以新臺幣壹仟元折算壹日。應執行有期徒刑陸月，如易
科罰金，以新臺幣壹仟元折算壹日。
    事 實
一、甲○○前於民國97年間因施用毒品案件，經本院以97年度毒
    聲字第340 號裁定送勒戒處所施以觀察勒戒後，因認有繼續
    施用毒品之傾向，再經本院以97年度毒聲字第449 號裁定令
    入戒治處所施以強制戒治，並於98年7 月10日因無繼續戒治
    必要而釋放出所，經臺灣屏東地方法院檢察署檢察官於98年
    7 月15日以98年度戒毒偵字第93號不起訴處分確定。詎其猶
    不知戒絕悔改，明知海洛因、甲基安非他命業經公告列分別
    為毒品危害防制條例第2 條第2 項第1 款、第2 款之第一級
    、第二級毒品，均不得非法持有、施用，於上開強制戒治執
    行完畢5 年內，竟基於施用第一級、第二級毒品之犯意分別
    為下列犯行：(一)於98年7 月15 日19 時許，在屏東縣恆春鎮
    ○○里○○路段某處之空屋內，以將甲基安非他命置於玻璃
    管內以火燒烤加熱後，吸食所產生煙霧之方式，施用第二級
    毒品甲基安非他命1 次；(二)隨即在上開地點，將適量之海洛
    因粉末摻入香菸，點燃香菸吸取其煙氣之方式，施用第一級
    毒品海洛因1 次。嗣於同月16日1 時50分許，其在屏東縣恆
    春鎮○○路潭子巷附近，因其另涉嫌竊取七里香案件為警所
    查獲（竊盜部分另經檢察官為不起訴處分確定），甲○○於
    主管刑事訴追之公務員尚未發覺犯罪之際，自首其上開施用
    毒品犯行，經徵得其同意採集尿液送請鑑驗後結果，嗎啡（
    海洛因代謝物）與甲基安非他命均呈陽性反應，而查獲上情
    。
二、案經屏東縣政府警察局恆春分局報告偵辦臺灣屏東地方法院
    檢察署檢察官偵查起訴。
    理  由
一、本案被告甲○○所犯違反毒品危害防制條例罪，並非法定刑
    為死刑、無期徒刑或最輕本刑3 年以上有期徒刑之罪，亦非
    高等法院管轄第一審之案件，而被告於本院準備程序中就被
    訴事實為有罪之陳述，本院合議庭乃裁定由受命法官獨任進
    行簡式審判程序。又簡式審判程序之證據調查，不受刑事訴
    訟法第159 條第1 項、第161 條之2 、第161 條之3 、第16
    3 條之1 及第164 條至第170 條規定之限制，刑事訴訟法第
    273 條之2 亦定有明文，故本件審理依該規定，亦排除嚴格
    證據調查，併予敘明。
二、上開犯罪事實，業據被告甲○○於警詢、本院審理中供承不
    諱；而被告於98年7 月16日為警查獲後所排放之尿液經採樣
    送驗，以酵素免疫分析法檢驗及氣相層析質譜儀法確認檢驗
    結果，於嗎啡及甲基安非他命均呈陽性反應，有屏東縣政府
    警察局屏東分局偵辦毒品條例案件尿液受檢人真實姓名對照
    表及臺灣檢驗科技股份有限公司98年8 月12日所出具報告編
    號KＺ000000000000號之濫用藥物尿液檢驗報告各1 份附卷可
    稽（見警第5 頁、第6 頁），足見被告上開自白，確與客觀
    事實相符，堪予採認。再被告前於97年間因施用毒品案件，
    經本院以97年度毒聲字第340 號裁定送勒戒處所施以觀察勒
    戒後，因認有繼續施用毒品之傾向，再經本院以97年度毒聲
    字第449 號裁定令入戒治處所施以強制戒治，並於98年7 月
    10日因無繼續戒治必要而釋放出所，經臺灣屏東地方法院檢
    察署檢察官於98年7 月15日以98年度戒毒偵字第93號不起訴
    處分確定，此有臺灣高等法院被告前案紀錄表及臺灣屏東地
    方法院檢察署全國施用毒品案件紀錄表在卷可查，是被告確
    有於上開強制戒治執行完畢後，5 年內復行施用毒品之罪行
    。綜此，本件事證已臻明確，被告上開施用第一級毒品海洛
    因、第二級毒品甲基安非他命之犯行均洵堪認定，應依法論
    科。
三、按海洛因及甲基安非他命分屬毒品危害防制條例第2 條第2
    項第1 款、第2 款規定之第一級及第二級毒品，均不得持有
    及施用，核被告甲○○所為，係犯毒品危害防制條例第10條
    第1 項之施用第一級毒品罪及同法條第2 項之施用第二級毒
    品罪。被告施用前後之持有第一級毒品及第二級毒品之低度
    行為，分別為其施用第一級毒品與第二級毒品之高度行為所
    吸收，均不另論罪。又被告所犯前開2 罪間，犯意各別，罪
    名、行為且互殊，應予分論併罰。又按刑法第62條所規定之
    自首，係以犯人在犯罪未發覺前，向該管公務員自承犯罪，
    而受法律之裁判為要件。所謂未發覺，乃指犯罪事實未為有
    偵查犯罪職權之公務員發覺，或犯罪事實雖已發覺，而犯人
    為誰，尚不知者而言。而向該管公務員自承其犯罪，不以先
    自向該公務員告知為必要，即受追問時，告知其犯罪仍不失
    為自首（最高法院92年度台上字第487 號判決參照）。查被
    告於偵查機關犯罪事實尚未確定前，係因員警詢問另案竊盜
    案件案情之際，主動告施用上開毒品犯行，而自願接受裁判
    ，此有查獲施用毒品案件報告表1 紙（警卷第1 頁）在卷可
    稽，且接受本院審理，已符合刑法第62條前段自首規定之要
    件，依該規定減輕其刑。爰審酌被告前已因施用毒品犯行經
    觀察、勒戒、及強制戒治，竟仍故態復萌，復行施用毒品不
    輟，無視於毒品對於自身健康之戕害及國家對於杜絕毒品犯
    罪之禁令，足認非予以適當刑罰不足以禁絕；惟衡酌施用毒
    品係屬自戕行為，又其犯罪手段尚屬平和，亦未因此而危害
    他人，所生損害尚非鉅大，且被告於犯後於本院審理時坦承
    犯行，尚見悔意之犯罪後態度，另施用毒品者均有相當程度
    之成癮性及心理依賴，其犯罪心態與一般刑事犯罪之本質並
    不相同，應側重適當之醫學治療及心理矯治為宜暨其教育程
    度僅國中畢業、父母雙亡、家庭狀況非佳、現已有持續穩定
    之工作等一切情狀，分別量處如主文所示之刑，併定其應執
    行刑及易科罰金之標準，以示懲儆。
據上論斷，應依刑事訴訟法第273 條之1 第1 項、第299 條第1
項前段，毒品危害防制條例第10條第1 項、第2 項，刑法第11條
前段、第41條第1 項前段、第62條前段、第51條第5 款，判決如
主文。
本案經檢察官潘國威到庭執行職務。
中    華    民    國    99    年    6     月    30    日
                  刑事第三庭    法  官  陳怡先
以上正本證明與原本無異。
如不服本判決應於收受判決後10日內向本院提出上訴書狀，並應
敘述具體理由；其未敘述上訴理由者，應於上訴期間屆滿後20日
內向本院補提理由書（均須按他造當事人之人數附繕本）「切勿
逕送上級法院」。
中    華    民    國    99    年    6     月    30    日
                                書記官  鍾小屏
附錄本案論罪科刑法條：
毒品危害防制條例第10條
施用第一級毒品者，處 6 月以上 5 年以下有期徒刑。
施用第二級毒品者，處 3 年以下有期徒刑。

司法院資訊處製作；財團法人民間司法改革基金會備份。
